臺灣高等法院刑事裁定
110年度抗字第867號
抗  告  人
即  被  告  黃昱庭




上列抗告人即被告因聲請閱卷案件，不服臺灣士林地方法院中華
民國110年2月17日裁定（110年度審聲字第5號），提起抗告，本
院裁定如下：
    主  文
原裁定撤銷，發回臺灣士林地方法院。
    理  由
一、原裁定意旨略以：抗告人即被告前因違反毒品危害防制條例
    案件，經臺灣士林地方法院109年度審簡字第439號判決判處
    有期徒刑3月、3月，應執行有期徒刑4月，而於109年9月28
    日確定，被告係於判決確定後之110年2月3日始聲請閱覽前
    開已判決確定案件之卷宗，復依聲請狀所載，被告未敘明其
    本件聲請檢閱卷證之具體理由及釋明資料，其聲請閱覽上開
    案件卷宗既非出於聲請再審或非常上訴之目的，應予駁回等
    語。
二、抗告意旨略以：被告提出本件聲請時，已敘明目的係「為就
    訴訟相關事宜予以研析」，縱未明確表示係為作為研析「聲
    請再審或非常上訴」之用，惟被告所表示之「訴訟相關事宜
    」是否即當然不包含聲請再審或非常上訴？所謂「訴訟相關
    事宜」，於理解上應亦可解為僅有聲請再審及非常上訴，始
    生「訴訟相關事宜」。又判決確定後之被告基於訴訟需要，
    仍可請求法院付與卷證資料影本，此所稱「訴訟之需要」，
    是否僅限於「聲請再審或非常上訴」之用，抑或「為判斷檢
    察官據以執行之案件是否正確」亦可作為聲請之原因，非無
    進一步推求之餘地。被告既確係為研析訴訟救濟而提出本件
    聲請，原審逕予否准，實嫌速斷等語。
三、按修正前之刑事訴訟法第33條第2項前段原規定「無辯護人
    之被告於審判中得預納費用請求付與卷內筆錄之影本」，該
    條規定嗣經修正為「被告於審判中得預納費用請求付與卷宗
    及證物之影本」，經總統於108年6月19日公布，並已於108
    年12月19日施行，而將被告於「審判中」得請求付與之卷證
    資料由「卷內筆錄之影本」擴及於「卷宗及證物之影本」。
　　至於審判程序終結後或判決確定後，被告得否請求付予卷宗
    及證物之影本，法律雖仍無明文，然參酌司法院釋字第762
    號解釋已宣告修正前刑事訴訟法第33條第2項前段規定未賦
    予被告得請求付與卷宗筆錄以外之卷宗及證物影本之權利，
    妨害被告防禦權之有效行使，於此範圍內，與憲法第16條保
    障訴訟權之正當法律程序原則意旨不符等旨，本諸合目的性
    解釋，判決確定後之被告，如因聲請再審、非常上訴或其他
    訴訟目的之需要，請求法院付與卷證資料影本者，仍應予准
    許，以保障其獲悉卷內資訊之權利，並符便民之旨（最高法
    院107年度台抗字第1324號、108年度台抗字第251號、108年
    度台抗字第1074號裁定意旨參照）。刑事訴訟法第33條第2
    項及第3項關於檢閱卷宗及證物之限制規定，其立法理由揭
    明「於判斷檢閱卷證是否屬被告有效行使防禦權所必要時，
    法院宜審酌其充分防禦之需要、案件涉及之內容、有無替代
    程序及司法資源之有效運用等因素，綜合認定之，例如被告
    無正當理由未先依第2項請求付與卷宗及證物之影本，即逕
    請求檢閱卷證，或依被告所取得之影本已得完整獲知卷證資
    訊，而無直接檢閱卷證之實益等情形，均難認屬其有效行使
    防禦權所必要」等旨。而依司法院釋字第762號解釋意旨，
    被告之卷證資訊獲知權，屬其受憲法訴訟權保障之範疇，判
    決確定後之被告，如有聲請再審或非常上訴等訴訟上之需求
    ，其卷證資訊獲知權應等同於審判中之被告，而得類推適用
    上揭包括但書在內之相關規定（最高法院109年度台抗字第6
    22號裁定意旨參照）。
四、經查，被告前因違反毒品危害防制條例案件，經臺灣士林地
    方法院以109年度審簡字第439號判處應執行有期徒刑4月，
    於109年9月28日確定，此有本院被告前案紀錄表在卷可稽。
    被告聲請意旨請求預納費用付與本案卷內文書，並具體指明
    聲請付與範圍為109年度審簡字第439號案件全部卷宗，以及
    願以監所保管金負擔費用，並載明係「為就訴訟相關事宜予
    以研析」，實敘明其為維護法律上利益之理由，雖未具體說
    明其目的係為提起再審或非常上訴，然究應聲請再審或提起
    非常上訴，自須先經閱覽卷證，就案情予以研析後，始得據
    以判斷最適切有利之方式，因認被告已敘明其聲請閱覽卷宗
    之理由及必要性。又本案卷宗及證物之內容均與被告被訴事
    實有關，亦查無足以妨害另案之偵查或涉及當事人、第三人
    之隱私或業務秘密等情事，尚無依刑事訴訟法第33條第2項
    但書限制檢閱卷證之事由，原審逕認被告聲請閱覽卷宗未敘
    明具體理由，而駁回聲請，似嫌速斷。抗告意旨認其已說明
    聲請檢閱卷證之訴訟上理由，指摘原審裁定不當，難認無理
    由。
五、綜上所述，抗告意旨執以指摘原裁定不當，非無理由。本院
    為維持當事人之審級利益，應將原裁定撤銷，由原審法院更
    為適當之裁處，以臻妥適。
據上論結，應依刑事訴訟法第413條前段，裁定如主文。
中　　華　　民　　國　　110 　年　　6 　　月　　17　　日
                  刑事第九庭    審判長法　官  潘翠雪
                                      法　官  陳信旗
                                      法　官  俞秀美
以上正本證明與原本無異。
不得再抗告。
                                      書記官  謝崴瀚
中　　華　　民　　國　　110 　年　　6 　　月　　17　　日